臺灣板橋地方法院民事判決　　　　　　　 100年度訴字第15號
原　　　告　湯俊雄
訴訟代理人　施嘉鎮律師
複　代理人　陳凱娟律師
　　　　　　莊雅涵
被　　　告　吳勝銘
訴訟代理人　吳偉豪律師
上列當事人間清償債務事件，本院於民國100年5月31日言詞辯論
終結，判決如下：
    主  文
原告之訴及假執行之聲請均駁回。
訴訟費用由原告負擔。
    事實及理由
一、原告起訴主張：訴外人東一建設有限公司（下稱東一公司）
    於民國87年2月18日邀同原告、被告及其他關係人共12人為
    連帶保證人，向訴外人中華商業銀行股份有限公司（下稱中
    華商銀）借款新台幣（下同）1億1,000萬元，並約定延長還
    款期限至88年8月23日，至90年2月22日止尚結欠本金1億1,0
    00萬元，各債務人應償還916萬元，中華商銀遂於92年10月7
    日起訴請求原告還款，並於97年間強制執行，由原告清償債
    務1,192萬9,197元，致被告及其他債務人同免責任，原告爰
    依民法第281條第1項規定請求被告償還各自分擔之部分（計
    算式11,929,197元÷12＝994,099元）等情。並聲明：(一)被
    告應給付原告99萬4,099元及自97年7月10日起至清償日止，
    按年息百分之5計算之利息；(二)願供擔保請准宣告假執行。
二、被告則以：東一公司於87年間，邀集宜蘭縣宜蘭市○○段艮
    門小段一帶之地主吳文堅（即被告之父）、廖文君、林德治
    及原告父母等人合建「中山巨星」9層大樓建案，地主間為
    將來分配建物、基地之便宜起見，同時約定由地主之子女，
    包括原告及其兄弟湯志昌、湯澤民，與被告及其弟吳明原一
    併擔任起造人，因建案資金需求，乃由東一公司向中華商銀
    借款1億1仟萬元，並由參與合建之12名起造人擔任連帶保證
    人，嗣因建物完工後銷售不佳，東一公司無法如期還款，中
    華商銀乃於93年間在「中山巨星」大樓召集東一公司負責人
    羅順德及連帶保證人協商還款，除原告外，其餘均有參加，
    約定原地主間依據合建契約所分得之建物及基地面積，以3
    樓以下每坪5.1萬元計算、4樓以上每坪3. 57萬元計算，定
    擔保之償還數額，被告與其父吳文堅、母林惠琴、弟吳明原
    等4人乃於93年5月間以分得之4筆不動產設定共同擔保最高
    限額抵押720萬元予中華商銀，吳文堅、林惠琴為免子女背
    負債務，另向台中商業銀行借款，於93年7月2日向中華商銀
    代為清償東一公司之借款債務1,000萬元，經中華商銀同意
    免除被告、吳明原、吳文堅、林惠琴對東一公司之保證責任
    ，並塗銷前開抵押權設定登記在案，原告因未積極處債務問
    題，致財產遭法院強制執行，並不得依民法第281條第1項規
    定向被告求償等語置辯。並聲明：(一)原告之訴及假執行之聲
    請均駁回；(二)如受不利判決，願供擔保請准宣告免為假執行
    。
三、原告主張東一公司於87年2月18日邀同原告、被告及其他關
    係人共12人為連帶保證人，向中華商銀借款1億1,000萬元，
    中華商銀於92年10月7日起訴請求原告還款，並於97年間強
    制執行，由原告清償債務1,192萬9,197元之事實，有債權憑
    證在卷可稽（本院司促字卷第5、6頁），且為被告所不爭執
    ，堪信為真實。
四、原告復主張其得依民法第281條第1項規定請求被告償還各自
    分擔之部分99萬4,099元等情，則為被告所否認，並以前詞
    置辯。經查：
  (一)按連帶債務人中之一人，因清償、代物清償、提存、抵銷或
    混同，致他債務人同免責任者，得向他債務人請求償還各自
    分擔之部分，並自免責時起之利息，民法第281條第1項固有
    明文，惟債權人向連帶債務人中之一人免除債務，而無消滅
    全部債務之意思表示者，除該債務人應分擔之部分外，他債
    務人仍不免其責任，同法第276條第1項亦有明文。
  (二)查被告抗辯其於於93年7月2日經中華商銀同意免除對東一公
    司之保證責任等語，業據提出免除保證責任同意書為證（本
    院訴字卷第38頁），洵屬有據，是被告顯係於原告97年間對
    中華商銀清償1,192萬9,197元以前，即經中華商銀免除對東
    一公司之連帶保證債務，自非因原告之清償，致同免責任，
    依上開規定，原告自不得請求被告償還所謂應分擔部分之99
    萬4,099元。
五、綜上所述，原告依民法第281條第1項規定即清償債務法律關
    係，請求被告應給付原告99萬4,099元及自97年7月10日起至
    清償日止，按年息百分之5計算之利息，為無理由，應予駁
    回。又原告之訴既經駁回，其假執行之聲請即失依附，應併
    駁回之。
六、本件事證已臻明確，兩造其餘攻擊防禦方法及舉證，核與判
    決結果不生影響，爰不一一論述，併此敘明。
七、訴訟費用負擔之依據：民事訴訟法第78條。
中    華    民    國   100    年    6     月    14    日
                  民事第二庭    法  官  連士綱
以上正本係照原本作成
如對本判決上訴，須於判決送達後20日內向本院提出上訴狀。如
委任律師提起上訴者，應一併繳納上訴審裁判費。
中    華    民    國   100    年    6     月    14    日
                                書記官  吳俞玲